臺灣臺中地方法院刑事判決
110年度簡上字第175號
上  訴  人
即  被  告  蔡童寶如




上列上訴人即被告因傷害等案件，不服本院於中華民國110年3月
19日110 年度中簡字第424號第一審簡易判決（聲請簡易判決處
刑案號：109 年度偵字第34041 號），提起上訴，本院管轄第二
審之合議庭，依通常程序為第一審判決如下：
    主  文
原判決關於蔡童寶如公然侮辱部分及定應執行刑部分，均撤銷。
蔡童寶如被訴公然侮辱部分無罪。
其餘上訴駁回。
    事  實
一、蔡童寶如與蔡紫竹（已歿，所涉傷害及公然侮辱部分由本院
    另為不受理判決）為夫妻，其2人與楊陳利為鄰居。緣蔡童
    寶如、蔡紫竹於民國109年5月14日下午1時許，因日常停放
    車輛之位置遭楊陳利來訪親友葉許津香之車輛阻擋，遂至楊
    陳利家中叫罵催促，葉許津香及同行親友隨即駕駛車輛離去
    ，期間曾談及蔡童寶如及蔡紫竹2人口氣不佳等語。嗣楊陳
    利至巷口親送訪客離去後之返家途中，見蔡童寶如、蔡紫竹
    2人在其等位於臺中市西區永安市場39號住處門口，遂對其2
    人態度不佳之事稍加質疑，3人因此互有口角爭吵，蔡紫竹
    並對楊陳利辱罵稱：「幹你娘老機巴，幹破老機巴」（機巴
    係台語發音諧音，指女性生殖器官）等語，而楊陳利因不甘
    遭辱罵，對蔡紫竹等人加以質問時，蔡童寶如竟與蔡紫竹共
    同基於傷害之犯意聯絡，在臺中市西區永安市場39號前，由
    蔡紫竹揮拳毆打楊陳利之頭部及臉部，楊陳利舉起雙手阻擋
    蔡紫竹之攻擊時，蔡童寶如見狀即徒手壓制楊陳利，令蔡紫
    竹得以繼續徒手毆打楊陳利，蔡紫竹並將楊陳利身體推撞牆
    壁，再以雙手掐住楊陳利頸部，致楊陳利頭部撞擊牆壁且幾
    乎無法呼吸，直至蔡童寶如見事態嚴重勸阻蔡紫竹，蔡紫竹
    始停手，任令楊陳利跌坐在地，蔡紫竹、蔡童寶如2人隨即
    離去，楊陳利因此受有唇擦傷、頭皮挫傷、左側臉部挫傷、
    頸部挫傷、腦震盪、頭部外傷併蜘蛛膜下腔出血等傷害。
二、案經楊陳利委由武燕琳律師訴由臺灣臺中地方檢察署檢察官
    偵辦後聲請簡易判決處刑。
    理  由
壹、有罪部分（即上訴駁回部分）：
一、認定犯罪事實之依據：
    訊據被告蔡童寶如固坦承有於前揭時、地，與告訴人楊陳利
    就上開停車問題發生口角，然矢口否認有何傷害之犯行，辯
    稱：當天告訴人送客人離開後，我剛好在臺中市西區永安市
    場39號門外洗菜，告訴人就跑來罵我並且要打我，我就躲回
    家裡，就都沒有出去，我並沒有壓制告訴人，同案被告蔡紫
    竹也沒有打告訴人，告訴人身上的傷是她一直想出手抓同案
    被告蔡紫竹因洗腎而埋在手臂上的管子，遭同案被告蔡紫竹
    揮擋過程中，告訴人自己打到自己所致，或是她造假，其傷
    勢與我及同案被告蔡紫竹均無關云云。經查：
（一）被告有於前揭時、地與同案被告蔡紫竹共同傷害告訴人之
      事實，業經證人即告訴人楊陳利於檢察事務官詢問及本院
      審理時證稱：當天證人即我外甥女葉許津香帶她媽媽來我
      家作客，他們車停路邊，後來同案被告蔡紫竹有來叫移車
      ，因證人葉許津香去移車時，被告有罵她，所以證人葉許
      津香進來時很生氣，我到巷口送她們回去，要回來時看到
      被告及同案被告蔡紫竹，我就上前向其2人質問「我們又
      沒有延遲移車的時間，是在罵什麼?」同案被告蔡紫竹就
      直接以臺語罵我「幹你娘機掰、幹你娘」，我就質問他「
      你再罵」，同案被告蔡紫竹就以拳頭打我頭部3次，我沒
      辦法閃開，被告與同案被告蔡紫竹就就一起將我推到牆邊
      ，我的頭因此撞到牆壁，同案被告蔡紫竹又用雙手掐我脖
      子，被告則是以手把我的頭往後壓，讓同案被告蔡紫竹打
      ，後來我被掐到無法呼吸，因此舌頭吐出來，被告說可以
      停了，他們才鬆手，我因此攤倒在地上等語（見他卷第56
      -59、85-86頁；本院簡上卷第160-167頁）甚詳；而證人
      楊陳利前揭指訴，核與①證人即葉許津香於檢察事務官詢
      問時證稱：當天我與我媽去告訴人家，同案被告蔡紫竹有
      來叫我們移車，他說他車子回來，要停在他的空地，我立
      刻去移，當時同案被告蔡紫竹態度不好，被告則是一直碎
      念，感覺不高興，我把車移走後，有向告訴人抱怨說他們
      幹嘛這麼兇等語（見他卷第57-58頁）；②證人即目擊鄰居
      莊洪桂花於檢察事務官詢問時證稱：當天我有看到告訴人
      與同案被告蔡紫竹互吼，我人在樓上，有聽到聲音，互罵
      的內容我不清楚，但有聽到同案被告蔡紫竹罵「幹你娘、
      幹你娘機掰」至少3聲，我後來打開窗戶探頭看，我看到
      同案被告蔡紫竹用拳頭打告訴人3下，被告、同案被告蔡
      紫竹及告訴人先互相抓扯，之後同案被告蔡紫竹把告訴人
      推到牆邊，然後以雙手掐告訴人脖子，我看到告訴人都沒
      辦法喊出來，我很緊張，不敢下去，怕被波及等語（見他
      卷第58頁）相符，並有現場照片6張在卷可查（見他卷第6
      3-66、77、78頁），足徵證人楊陳利所證非虛。
（二）再者，被告與告訴人之前揭糾紛，係於109年5月14日下午
      1時許所發生，此為被告及證人楊陳利、蔡紫竹一致供證
      ，而告訴人隨即於案發當日之下午3 時33分許，前往澄清
      綜合醫院就醫，經診斷受有唇擦傷、頭皮挫傷、左側臉部
      挫傷、頸部挫傷、腦震盪等傷害，嗣因發覺仍有暈眩現象
      ，故於翌⒂日再次前往上開醫院就診，經診斷其有頭部外
      傷併蜘蛛膜下腔出血之情況，亦有該院診斷證明書2份及
      告訴人提出之傷勢照片存卷可查（見他卷第15-17頁），
      則證人楊陳利自其指訴遭被告及同案被告蔡紫竹毆傷後隨
      即前往就醫，時間甚為緊接，且其所受上開傷害，與其指
      訴遭被告與同案被告蔡紫竹傷害之情節及所可能造成之傷
      勢及部位相符，堪認其指訴與客觀事證相符，而可採信。
      被告辯稱：告訴人之傷勢均係其自己揮打到自己，或其所
      造假云云，俱核與前揭事證不符，無可採信。
二、論罪科刑：
（一）核被告蔡童寶如所為，係犯刑法第277 條第1 項之傷害罪
      。其與同案被告蔡紫竹就前揭傷害犯行，有犯意聯絡及行
      為分擔，應論以共同正犯。
（二）原審判決以被告此部分之犯罪事實明確，並審酌被告蔡童
      寶如因停車問題，不知理性溝通，竟與同案被告蔡紫竹共
      同傷害告訴人，致告訴人受有唇擦傷、頭皮挫傷、左側臉
      部挫傷、頸部挫傷、腦震盪、頭部外傷併蜘蛛膜下腔出血
      等傷害，所為實值非難，且被告迄未與告訴人達成和解及
      賠償告訴人之損害，暨考量被告之犯罪動機、目的、手段
      、所生之危害、犯後否認犯行之犯後態度，暨被告之智識
      程度等一切情狀，依刑事訴訟法第449 條第1 項前段、第
      3 項、第454 條第2 項、刑法第28條、第277 條第1 項、
      第41條第1 項前段、刑法施行法第1 條之1 第1項，量處
      拘役40日，並諭知易科罰金之折算標準，其認事用法並無
      違誤，量刑亦屬妥適，是本件原審量刑既已斟酌刑法第57
      條各款所列情狀，在法定刑度內，酌量科刑，亦無偏執一
      端，致明顯失出失入之情形，自不容當事人任憑主觀意見
      ，指摘其違法或不當，是上訴人否認此部分犯罪而提起上
      訴，自屬無理由，應予駁回。
貳、無罪部分（即原判決撤銷改判之部分）：
一、聲請意旨略以：被告蔡童寶如另基於公然侮辱之犯意，於前
    揭時間，在上開不特定人得以共見共聞之同一地點，對告訴
    人楊陳利辱罵稱：「消機歪又再瘋了」（「機歪」係臺語發
    音諧音，亦指女性生殖器官）等語，足以貶損告訴人之名譽
    云云，因認被告涉犯刑法第309 條第1 項之公然侮辱罪嫌。
 二、按犯罪事實應依證據認定之，無證據不得認定犯罪事實，
     又不能證明被告犯罪者，應諭知無罪之判決，刑事訴訟法
     第154 條第2 項及第301 條第1 項分別定有明文。其次，
     刑事訴訟法上所謂認定犯罪事實之證據，係指足以認定被
     告確有犯罪行為之積極證據而言；如未能發現相當證據或
     證據不足以證明，自不能以推測或擬制之方法，以為裁判
     基礎（最高法院29年上字第3105號、40年台上字第86號判
     例參照）。再者，檢察官就被告犯罪事實，應負舉證責任
     ，並指出證明之方法，刑事訴訟法第161 條第1 項定有明
     文，因此，檢察官對於起訴之犯罪事實，應負提出證據及
     說服之實質舉證責任。倘其所提出之證據，不足為被告有
     罪之積極證明，或其指出證明之方法，無從說服法院以形
     成被告有罪之心證，基於無罪推定之原則，自應為被告無
     罪判決之諭知（最高法院92年台上字第128 號判例參照）
     。
三、聲請意旨認被告蔡童寶如涉有上揭公然侮辱罪嫌，無非係以
    被告蔡童寶如之供述及證人楊陳利、莊洪桂花之證述為其主
    要論據。訊據被告堅決否認涉有何公然侮辱犯行，辯稱：當
    天我完全沒有對告訴人罵那些話等語。
四、按告訴人或被害人之指訴，係以使被告判罪處刑為目的，故
    多作不利於被告之陳述，自不得以其指訴為被告犯罪之唯一
    證據（最高法院84年度台上字第5368號判決意旨參照）。經
    查，證人楊陳利固於檢察事務官詢問及本院審理時證稱：被
    告於前揭時、地有罵我「消機歪又再瘋了」，當天被告及同
    案被告蔡紫竹都有罵我等語（見他卷第85-86頁；本院簡上
    卷第161-162頁），然依證人莊洪桂花於檢察事務官詢問時
    證稱：當天我人在樓上，有聽到告訴人跟同案被告蔡紫竹互
    吼，罵的內容我不清楚，但有聽到同案被告蔡紫竹罵「幹你
    娘、幹你娘機掰」至少3聲等語（見他卷第58頁），並未證
    述其有聽到被告以前揭言語辱罵告訴人，是關於被告是否有
    以前揭言語辱罵告訴人之事實，卷內除證人楊陳利之指訴外
    ，尚乏其他證據足資補強，依前揭說明，本院自難單憑證人
    楊陳利之指訴此項唯一證據，逕予為不利被告之認定。從而
    ，公訴人所提出之證據方法，尚無法說服本院就被告被訴此
    部分之公然侮辱犯行，而形成有罪之心證，揆諸首揭規定及
    判例意旨，既不能證明被告之犯罪，依法應為被告無罪之諭
    知，原審就此部分遽為被告有罪之判決，尚有違誤，被告上
    訴意旨否認此部分之犯罪，為有理由，應由本院合議庭撤銷
    原審關於被告此部分之有罪判決，並就此部分改依第一審通
    常程序審理，自為第一審無罪之判決，以昭審慎，又原判決
    所定之執行刑部分，因已失所附麗，爰併予撤銷。
據上論斷，依刑事訴訟法第455 條之1第1項、第3項、第368條、
第369條第1項前段、第364條、第301條第1項前段，判決如主文
。
本案經檢察官李毓珮聲請簡易判決處刑，檢察官王淑月於本審到
庭執行職務。
中　　華　　民　　國　　110 　年　　10　　月　　12　　日
                  刑事第十七庭  審判長法  官  李宜璇
                                      法  官  孫藝娜
                                      法  官  吳欣哲
以上正本證明與原本無異。
如不服本判決應於收受送達後20日內向本院提出上訴書狀，並應
敘述具體理由；其未敘述上訴理由者於上訴期間屆滿後20日內向
本院補提理由書（均須按他造當事人之人數附繕本）「切勿逕送
上級法院」。
告訴人或被害人如不服判決，應備理由具狀向檢察官請求上訴，
上訴期間之計算，以檢察官收受判決正本之日起算。
                              　　　　 書記官  張雅如
中　　華　　民　　國　　110 　年　　10　　月　　12　　日